臺灣苗栗地方法院刑事判決
111年度訴字第494號
公  訴  人  臺灣苗栗地方檢察署檢察官
被      告  林佶民


            張智傑



上列被告因加重詐欺等案件，經檢察官提起公訴（111年度偵緝
字第54號、第58號），被告於準備程序中就被訴事實為有罪之陳
述，經本院告以簡式審判之旨並聽取當事人意見後，裁定改行簡
式審判程序，判決如下：
    主    文
甲○○犯如附表一「罪名及宣告刑」欄所示之各罪，各處如附表一
「罪名及宣告刑」欄所示之刑。應執行有期徒刑壹年參月。
未扣案之犯罪所得新臺幣參佰元沒收，於全部或一部不能沒收或
不宜執行沒收時，追徵其價額。
乙○○犯如附表一「罪名及宣告刑」欄所示之各罪，各處如附表一
「罪名及宣告刑」欄所示之刑。應執行有期徒刑壹年參月。
扣案之犯罪所得新臺幣伍萬元沒收；未扣案之犯罪所得新臺幣參
佰元沒收，於全部或一部不能沒收或不宜執行沒收時，追徵其價
額。
    犯罪事實及理由
一、本案犯罪事實引用檢察官起訴書之記載即「乙○○、甲○○基於
    參與犯罪組織犯意，分別於民國107年9月中旬起、同年10月
    28日起，參加以「比瑟瑞恩」、「黃曉明」等人所屬之3人
    以上，以實施詐術為手段，具持續性、牟利性之結構性組織
    詐欺集團（乙○○、甲○○參與犯罪組織部分業經法院判決確定
    ，本案不另論罪），由甲○○擔任持金融卡前往自動櫃員機提
    領詐欺款項並轉交上手乙○○之車手工作，乙○○則擔任指示甲
    ○○提款，並將向車手甲○○收取之詐欺款項再轉交上游之工作
    （俗稱收水）。嗣乙○○、甲○○與該詐欺集團成員共同基於意
    圖為自己不法所有之3人以上犯詐欺取財、隱匿詐欺所得去
    向之洗錢犯意聯絡，由該詐欺集團不詳成員於附表一所示時
    間，對如附表一所示之人施以如附表一所示之詐術，致如附
    表一所示之人陷於錯誤，而於附表一所示之時間，匯款如附
    表一所示之款項至詐欺集團使用之土地銀行000000000000號
    帳戶（下稱土銀帳戶，帳戶申設人江采姿所涉犯行，業據臺
    灣花蓮地方法院判決確定）內，再由「比瑟瑞恩」、「黃曉
    明」指示乙○○提款，乙○○即再指示甲○○於附表二所示時間、
    地點提領詐得款項，以此方法製造金流斷點，隱匿詐欺所得
    去向。嗣經警於107年10月30日15時40分許，因見甲○○神色
    有異上前盤查，扣得上開土銀帳戶提款卡1張，其後甲○○帶
    同警方至苗栗縣○○市○○路000號東園飯店517號房查獲乙○○，
    並扣得現金新臺幣（下同）6萬元，因而查獲。」其中犯罪
    事實之附表一更正如本判決附表一除「認定犯罪事實所憑之
    證據資料」欄、「罪名及宣告刑」欄外之各項目所示，附表
    二更正為本判決附表二除「提領相關證據」欄外各項目所示
    。
二、本案證據名稱更正如本判決附表一「認定犯罪事實所憑之證
    據資料」欄及附表二「提領相關證據」欄所示，並增列「被
    告甲○○、乙○○於本院準備程序及審理時之自白」（見本院卷
    第142、158頁）。
三、論罪科刑：
　㈠核被告2人所為，均係犯刑法第339條之4第1項第2款之三人以
    上共同詐欺取財罪及洗錢防制法第14條第1項之一般洗錢罪
    。被告2人就上開犯行，與所屬詐欺集團成員間，具有犯意
    聯絡及行為分擔，為共同正犯。而被告2人雖就附表一編號1
    、3所示同一「被害人」交付至本案帳戶之款項，分別有多
    次提款之行為，然被告各次提領之行為，獨立性均極為薄弱
    ，依一般社會健全觀念，在時間差距上，難以強行分開，在
    刑法評價上，就同一被害人所為之詐騙、提領行為，以視為
    數個舉動之接續施行，包括評價為法律上一行為，屬接續犯
    ，方較合理；又被告2人就同一被害人所為之犯行同時觸犯
    上開2罪名，依刑法第55條規定，從一重之刑法第339條之4
    第1項第2款之三人以上共同犯詐欺取財罪處斷。被告2人所
    犯上開數罪（共3罪），犯意各別，行為互殊，應分論併罰
    。   
　㈡按想像競合犯侵害數法益者皆成立犯罪，論罪時必須輕、重
    罪併舉論述，同時宣告所犯各罪名，包括各罪有無加重、減
    免其刑之情形，亦應說明論列，量刑時併衡酌輕罪部分量刑
    事由，評價始為充足，然後依刑法第55條前段規定「從一重
    處斷」，非謂對於其餘各罪可置而不論。因此，法院決定處
    斷刑時，雖以其中最重罪名之法定刑，做為裁量之準據，惟
    於裁量其輕重時，仍應將輕罪合併評價在內（最高法院108
    年度台上字第4405號判決意旨）。本案被告2人犯後坦承犯
    行，就其所犯洗錢罪部分，依洗錢防制法第16條第2項應減
    輕其刑，雖因適用想像競合犯之規定，從一重以刑法第339
    條之4第1項第2款之三人以上共同犯詐欺取財罪論處，然就
    被告2人有上開想像競合輕罪得減刑部分，本院將於依照刑
    法第57條量刑時併予審酌。
　㈢爰審酌被告2人正值年輕力壯之際，且其等四肢健全，有工作
    能力，竟不循正當途徑獲取財物，率爾參與本案犯行，無視
    於政府一再宣誓掃蕩詐騙犯罪之決心，足見其欠缺尊重他人
    財產權利之觀念，價值觀念顯有偏差，不僅助長詐騙歪風，
    進而導致社會間人際信任瓦解，社會成員彼此情感疏離，所
    為實應嚴予非難，且造成附表一所示「被害人」之財產損失
    ，並使所屬詐騙集團核心成員得以隱匿其真實身分，減少遭
    查獲之風險，所為實應非難；兼衡其等素行、犯後坦承犯行
    ，惟未與附表一所示「被害人」達成和解或取得宥恕之態度
    ，併斟酌其等犯罪時之年齡、動機、目的、手段、共同犯罪
    之參與程度（同組車手、收水）、參與犯罪期間與犯罪地區
    、本案被害人數、金額等侵害程度，及其等所獲利益（詳後
    述），暨被告甲○○於本院自陳高中肄業，現為作業員，月收
    入約新臺幣（下同）2萬2,000元，行為時無業，未婚，無子
    女，收入須扶養56歲母親，無貸款；被告乙○○則自陳高中肄
    業，入監前無業，行為時亦無業，離婚，有1個未成年子女
    但無須扶養，與父親同住等家庭經濟狀況（見本院卷第161
    頁），並參酌附表一所示「被害人」之意見（見本院卷第13
    5頁）等一切情狀，分別量處如附表一「罪名及宣告刑」欄
    所示之刑。另參酌其等各次犯行類型、次數、時空間隔、侵
    害法益之異同及侵害程度、各該法益間之獨立程度、非難重
    複性及回復社會秩序之需求性等因素，分別定其等應執行刑
    如主文所示。
四、沒收
　㈠按共同正犯犯罪所得之沒收或追徵，應就各人所分得之數為
    之。上揭所謂各人「所分得」之數，係指各人「對犯罪所得
    有事實上之處分權限」而言。倘共同正犯各成員內部間，對
    於不法利得分配明確時，應依各人「實際」分配所得，予以
    宣告沒收。若共同正犯成員對不法所得並無處分權限，與其
    他成員亦無事實上共同處分權限者，自不予諭知沒收（最高
    法院109年度台上字第4494號判決意旨）；再按犯第14條之
    罪，其所移轉、變更、掩飾、隱匿、收受、取得、持有、使
    用之財物或財產上利益，沒收之。洗錢防制法第18條第1項
    前段固有明文。該規定僅在將非屬於犯罪行為所得之洗錢行
    為標的納入沒收之範圍，而不在沒收已非屬於犯罪行為人所
    得支配之洗錢行為標的，均先說明。
　㈡查扣案之現金6萬元，為被告2人於107年10月30日查獲當日所
    提領之詐欺贓款，並由被告甲○○交予被告乙○○收受；被告2
    人於107年10月29日當日提領總額共3萬元，被告2人並分別
    已取得300元報酬，107年10月30日部分因遭查獲則未實際拿
    到報酬等情，業據被告2人於偵訊及本院分別陳述明確（見
    偵緝卷第45頁，本院卷第159至160頁），核與詐欺集團車手
    提領贓款後，僅於收款當日暫時保管，旋將各筆金額結算交
    付詐騙集團上游之常情相符，堪值採信。而扣案之6萬元中
    ，其中因本案被害人於107年10月30日所交付之款項僅共5萬
    元（即附表一編號2、3），該5萬元應屬本案犯罪所得並以
    被告乙○○為事實上處分權人，依刑法第38條之1第1項前段規
    定，應於被告乙○○犯行項下宣告沒收；另未據扣案之上開各
    300元報酬，應依刑法第38條之1第1項、第3項規定，分別於
    被告2人犯行項下宣告沒收，並於全部或一部不能沒收或不
    宜執行沒收時，追徵其價額。其餘未扣案之詐欺款項，因難
    認被告2人對該等款項有事實上處分權，依上開說明，爰不
    宣告沒收。
　㈢至其餘扣案物（見他1375卷第49頁）及本案扣案之剩餘款項1
    萬元，卷內並無事證可認與本案犯行相關，固不宣告沒收，
    然按可為證據或得沒收之物，得扣押之。刑事訴訟法第133
    條第1項定有明文；扣押物若無留存之必要者，不待案件終
    結，應以法院之裁定或檢察官命令發還之；其係贓物而無第
    三人主張權利者，應發還被害人；扣押物未經諭知沒收者，
    應即發還。但上訴期間內或上訴中遇有必要情形，得繼續扣
    押之。同法第142條第1項、第317條亦分別定有明文。所謂
    扣押物無留存之必要者，乃指非得沒收或追徵之物，且又無
    留作證據之必要者，始得依上開規定發還。至有無繼續扣押
    必要，應由事實審法院依案件發展、事實調查，予以審酌（
    最高法院109年度台抗字第2021號裁定意旨）；沒收物、追
    徵財產，於裁判確定後一年內，由權利人聲請發還者，或因
    犯罪而得行使債權請求權之人已取得執行名義者聲請給付，
    除應破毀或廢棄者外，檢察官應發還或給付之；其已變價者
    ，應給與變價所得之價金，刑事訴訟法第473條第1項定有明
    文。是因犯罪所得財物倘有應發還被害人者，其應發還之對
    象係指全體被害人而言，並應於判決確定後，由檢察官執行
    之（最高法院110年度台抗字第783號裁定意旨），是此部分
    應由檢察官參考上開裁定意旨，另為適法之處置，附此說明
    。
據上論斷，應依刑事訴訟法第273條之1第1項、第299條第1項前
段、第310條之2、第454條第2項，判決如主文。
本案經檢察官張智玲提起公訴，檢察官吳宛真到庭執行職務。
中　　華　　民　　國　　111 　年　　11　　月　　23　　日
                  刑事第一庭  法  官  顏碩瑋
以上正本證明與原本無異。　　　　　　　　　　　　　　　　如不服本判決應於收受判決後20日內向本院提出上訴書狀，並應敘述具體理由。其未敘述上訴理由者，應於上訴期間屆滿後20日內向本院補提理由書(均須按他造當事人之人數附繕本)「切勿逕送上級法院」。告訴人或被害人如對本判決不服者，應具備理由請求檢察官上訴，其上訴期間之計算係以檢察官收受判決正本之日期為準。
　　　　　　　　            　書記官  蔡孟穎
中　　華　　民　　國　　111 　年　　11　　月　　23　　日
附錄本案論罪科刑法條全文：
中華民國刑法第339條之4
犯第 339 條詐欺罪而有下列情形之一者，處 1 年以上 7 年以
下有期徒刑，得併科 1 百萬元以下罰金：
一、冒用政府機關或公務員名義犯之。
二、三人以上共同犯之。
三、以廣播電視、電子通訊、網際網路或其他媒體等傳播工具，
    對公眾散布而犯之。
前項之未遂犯罰之。
洗錢防制法第14條
有第二條各款所列洗錢行為者，處 7 年以下有期徒刑，併科新
臺幣 5 百萬元以下罰金。
前項之未遂犯罰之。
前二項情形，不得科以超過其特定犯罪所定最重本刑之刑。